【裁判字號】    98,訴,482
【裁判日期】    990407
【裁判案由】    損害賠償
【裁判全文】
臺灣基隆地方法院民事判決               98年度訴字第482號
原      告  甲女    （真實姓名年籍資料詳卷）
法定代理人  甲女之母（真實姓名年籍資料詳卷）
訴訟代理人  高秀枝律師
被      告  甲○○
上列當事人間請求損害賠償事件，本院於民國99年3 月24日言詞
辯論終結，判決如下：
    主  文
被告應給付原告新臺幣拾萬元及自民國九十八年十二月八日起
至清償日止，按年息百分之五計算之利息。
原告其餘之訴駁回。
訴訟費用由被告負擔二分之一，餘由原告負擔。
本判決原告勝訴部分，於原告以新臺幣壹拾萬元為被告供擔保後
得假執行；但被告如於假執行程序實施前，以新臺幣拾萬元為
原告預供擔保，得免為假執行。
原告其餘假執行之聲請駁回。
    事實及理由
一、按性侵害案件，行政機關、司法機關及軍法機關所製作必須
    公示之文書，不得揭露被害人之姓名、出生年月日、住居所
    及其他足資識別被害人身分之資訊，性侵害犯罪防治法第12
    條第2 項定有明文。查本件被告甲○○所為之侵權行為係觸
    犯刑法第224條之1加重強制猥褻罪，屬性侵害犯罪防治法第
    2條第1項規定所稱之性侵害犯罪，依據上開規定，爰不於判
    決內揭露原告及其法定代理人之真實姓名及住居所等足以識
    別原告身份之資訊，而以代號行之，並將原告及其法定代理
    人之真實姓名年籍資料附卷，合先敘明。
二、原告主張被告係基隆市○○區○○路39號忠孝大樓警衛，其
    於民國97年10月31日晚間8 時許，見原告陪同其母親前來忠
    孝大樓上電腦課，並獨自在1 樓警衛室等候其母親下課之際
    ，乃讓原告坐在警衛櫃檯旁之沙發椅上看電視，被告則坐在
    警衛櫃檯內椅子上與原告聊天，並於聊天中得知原告就讀小
    學，係未滿14歲之女子，且其父親因欠債跑路失蹤，現由大
    陸嫁過來之原告母親獨自扶養等情，因認原告家勢單薄且年
    幼可欺，竟基於對未滿14歲女子為強制猥褻之犯意，佯稱同
    情原告沒有父親，掏出新臺幣（下同）100元塞到原告之口
    袋內，表示要給原告買東西，再招喚原告過去坐在其大腿上
    ，原告見被告主動讓其看電視，復關心其家庭狀況，且給予
    其金錢購買物品，認為被告係好人，乃未加設防，自沙發椅
    上起身至警衛室櫃檯內，坐在被告大腿上，詎被告俟原告一
    坐上其大腿，即違反原告之意願，強行將手伸進原告之衣服
    及褲子內，撫摸原告胸部及下體，並親吻原告之嘴巴，以此
    方式強制猥褻原告得逞。上開刑事部分業經本院刑事庭以98
    年度訴字第60號判處被告有期徒刑4年，被告不服上訴後，
    臺灣高等法院刑事庭以98年度上訴字第2411號撤銷原判決，
    判處被告有期徒刑2年。原告年幼遭被告強制猥褻後，造成
    長期性創傷後壓力疾患，經精神科臨床心理衡鑑報告情緒障
    礙顯著，難以撫平，身體、健康、名譽及貞操同時受侵害至
    深且鉅，爰依民法第184條第1項前段及第195條規定，請求
    被告賠償原告所受之非財產損害賠償金600,000元及自起訴
    狀繕本送達翌日起至清償日止，按年息百分之5計算之利息
    ，並願供擔保請准宣告假執行等語。
三、被告則辯稱並未對原告為上開強制猥褻行為，認為係原告母
    親安排設計陷害被告云云；此外，被告教育程度不高，僅國
    小肄業，家境亦非富裕，且現因本案已入監服刑，於服刑前
    擔任大樓管理員，月薪僅1萬餘元，平日生活已入不敷出，
    入監服刑期間，家中經濟僅能勉強支持，本案發生後，曾委
    託議員協調和解，然因原告要求60萬元賠償金，而被告僅能
    向親友借款10萬供以和解之用，故雙方無法成立和解等語置
    辯，請求駁回原告之訴，並願供擔保請准宣告免為假執行。
四、兩造爭執事項：
  (一)被告有無對原告施以強制猥褻行為？即被告有無違反原告之
    意願，強行將手伸進原告之衣服及褲子內，撫摸原告胸部及
    下體，並親吻原告之嘴巴等行為？
  (二)被告應否負非財產上損害賠償責任及其數額為何？
五、本院之判斷：茲分別論述如下：
  (一)被告有無對原告施以強制猥褻行為？即被告有無違反原告之
    意願，強行將手伸進原告之衣服及褲子內，撫摸原告胸部及
    下體，並親吻原告之嘴巴等行為？
  1.經查，被告於上開時、地與原告在警衛室聊天、看電視，其
    間並給予原告100元等情，業據被告於本院98年度訴字第60
    號刑事案件審理時坦承不諱，核與原告及原告母親於上開刑
    事偵查及審理中所述情節相符，且有上開100元扣案可佐，
    首堪認定。
  2.再者，被告雖否認有利用原告在上開警衛室期間，對原告為
    強制猥褻之行為云云，然觀原告於上開刑事案件偵查期間於
    檢察官訊問時證稱：當天晚上媽媽在那邊上課，我去那邊的
    警衛室等媽媽，當時約晚上8點半，被告先給我錢，說100元
    給我去買我想要的東西，接著就用手伸進去衣服內摸我的胸
    部一下下，還有伸手到我褲子裡面摸我尿尿的地方2次，被
    告用他的嘴巴親我的嘴巴，我因為害怕被告對我做出不應該
    做的事，所以我沒有說話，他摸完我後，我就上去找媽媽，
    告訴媽媽說被告有摸我，我在坐電梯時，因為害怕，所以有
    尿褲子等語（見台灣基隆地方法院檢察署97年度偵字第4888
    號偵查卷宗第21頁，下均稱偵查卷）；復於本院刑事庭審理
    時證稱：媽媽去忠孝大樓上電腦課，我坐在警衛室沙發椅上
    看電視，看電視時有跟警衛即被告聊天，聊天中有談及我家
    裡狀況，其間，被告說我沒爸爸很可憐，所以給我100元，
    後來被告叫我過去坐在他腿上，因為被告給我看電視，我覺
    得被告是好人，所以我就自己走過去坐在被告腿上，被告當
    時是坐在警衛室櫃檯裡面的椅子上，我一坐上被告的大腿，
    被告就摸我胸部，還有摸我下體，還有親我，被告摸我下面
    跟我身體還有親我的時候，我沒有反抗，因為我害怕他對我
    做不該做的事，把我殺掉，後來被告主動放開我，我就搭電
    梯上樓找媽媽，在電梯中我有尿失禁之情形，後來我出電梯
    找到媽媽，就將此事告訴媽媽，媽媽隨即報警處理，俟返家
    後，我認為身體不乾淨不舒服，就在家裡浴室馬桶以衛生紙
    擦拭下體等語（見本院98年度訴字第60號刑事卷宗第86頁至
    第99頁，下均稱本院刑事卷）。且據原告母親於檢察官偵查
    中所證稱：當天晚上我6點半上課，我給原告錢去吃東西，
    到了7點半，原告還沒上來，我就去找原告，看到原告在警
    衛室那邊看電視，當時被告去收垃圾，我叫原告等一下上來
    ，到了8點原告還是沒有上來，我就下去找原告，發現原告
    將我家的情況告訴被告，我就一個人上去，後來過了10幾分
    鐘後，原告就上來找我，我就叫原告坐在我腿上，叫原告幫
    我打字，原告就叫我跟她到外面一下，原告說被告摸她胸部
    及下面，還親她嘴巴及給她100元，我要拉原告下去，發現
    原告在發抖等語（見偵卷第22頁）；於本院刑事庭審理時則
    證稱：我在那邊4樓上6點開始電腦課，我拿了錢叫原告自己
    在外面吃晚餐，再到4樓來找我，結果7點半到樓下，看到原
    告在警衛室那邊看電視，結果我就回到教室上課。後來到快
    要8點，我就又下去找她，我一出電梯門口，看到警衛即被
    告，被告問我是不是原告媽媽，我當時愣一下，並問被告如
    何知道，被告就說是原告講的，原告把我們家的事情，單親
    、爸爸欠債跑路、我來自哪裡，全部都跟被告講。結果我上
    去沒多久，原告就上來了，上來以後原告進到教室，我就叫
    她坐在我腿上，她就拉我褲管說，媽媽你出來一下，我有事
    情想跟你講，我就覺得她很怪，到了外面她就一直發抖，說
    被告摸她，我當時的反應就問被告摸她哪裡，她就說摸她的
    胸部，摸她的下面，還有親她的嘴巴，還給她100元，原告
    當時很害怕，在發抖，後來我與被告理論並報警處理，但因
    時間已晚，所以當天並未製作警詢筆錄，嗣其返家後發現原
    告有尿濕褲子，並在浴室馬桶不斷以衛生紙擦拭下體等情形
    ，我就問她為什麼一直擦下面，原告說覺得下面怪怪的，很
    噁心等語（見本院刑事卷第73頁至第76頁）。觀諸原告於檢
    察官偵訊及本院刑事庭審理時，指證被告對其強制猥褻之情
    節一致，且證述其於案發後有尿失禁及不斷以衛生紙擦拭下
    體之情節，核與原告母親所證相符，復有原告於案發時所穿
    著經尿濕之內褲扣案可佐，足見原告確係受到驚嚇，且於案
    發後出現性侵害案件中被害人於受侵害後，因生理及心理創
    傷，感到羞恥、身體被玷汙、不乾淨，而有重複清洗或擦拭
    身體之創傷後壓力症狀。再參以證人即基隆市婦幼隊員警乙
    ○○於本院刑事庭審理時證稱：原告於案發後驚嚇過度，無
    法回答員警所詢問之問題等語（見本院刑事卷第68頁），足
    認原告上開指證被告對其強制猥褻之行為為真實，堪以採信
    。此外，復有案發現場照片9張存卷可稽（見偵卷第15 頁至
    第17頁、本院刑事卷第119頁至第122頁）、原告於案發時所
    穿著之內衣、短袖上衣及紅色運動褲1件扣案可佐，益徵被
    告應有違反原告之意願，強行將手伸進原告之衣服及褲子內
    ，撫摸原告胸部及下體，並親吻原告之嘴巴等行為存在。
  3.又本件案發地點之忠孝大樓警衛室櫃檯位置雖固如被告所供
    係在忠孝大樓1樓，且面對大門，並鄰近1樓電梯（見被告所
    提供附於本院刑事卷第23頁上方及下方照片），然如前認定
    ，被告係在警衛室櫃檯內之椅子上對原告施以強制猥褻之行
    為（案發地點照片詳偵查卷第15頁及第16頁下方照片），以
    上開被告所提供之警衛室櫃檯照片而言，被告坐在警衛室櫃
    檯椅子上，警衛室櫃檯高度已接近被告肩膀，則身形較被告
    矮小之原告縱坐在被告腿上，原告身體亦大部分遭櫃檯遮蔽
    ，自忠孝大樓1樓外面望向該警衛室櫃檯正面，實難看到警
    衛室櫃檯內原告之身體；且該警衛室櫃雖緊臨忠孝大樓唯一
    的電梯，忠孝大樓之住戶或至該大樓洽公、補習之人自電梯
    出來後，必須右轉經過警衛室櫃檯，始能離開忠孝大樓，然
    觀諸本件案發前後之8時至8時38分間，除原告及其母視外，
    僅有另外2人進出電梯，有案發當時忠孝大樓電梯錄影光碟1
    份及翻拍照片25張附於刑事卷可稽（見本院刑事卷第39頁至
    第51頁），且原告母親於本院刑事庭審理中證稱：其帶原告
    到1樓找被告理論的時候，沒有人圍觀，那時候根本沒有別
    人出入，只有一個女生出入，那時候其在罵被告，那個女生
    就馬上坐電梯上去了等語（見本院刑事卷第83頁），可見案
    發當時忠孝大樓進出人員甚少；參以被告係以將手伸進原告
    衣褲內撫摸及強吻原告嘴唇方式，對原告為強制猥褻，並旋
    及主動放開原告，是被告對原告強制猥褻之時間不長，且被
    告復自承該警衛室櫃檯不在忠孝大樓所設置監視器攝影範圍
    ，而被告自警衛室櫃檯所設置之監視器螢幕，可確實掌握出
    入忠孝大樓大門及電梯人員動態等情，足見被告係利用案發
    時忠孝大樓人員進出甚少，警衛室櫃檯高度足以遮蔽原告身
    形，且警衛室櫃檯非在監視器攝影範圍內，而被告又可以警
    衛室櫃檯之監視器螢幕掌握出入忠孝大樓人員之機會，俟無
    人出入忠孝大樓時，迅即對原告強制猥褻得逞。是被告辯稱
    忠孝大樓警衛室位置係在該棟大樓之1樓，面對大門，並緊
    臨1樓電梯旁，晚上有各種補習班上課及宗教活動，出入人
    員頻繁，警衛室無任何隱密可言，是其並無在警衛室強制猥
    褻原告之可能云云，係屬事後卸責之詞，不足採信。
  4.再被告雖辯稱本件扣案之原告於案發時所穿著經尿濕之內褲
    係出於偽造云云，然查原告於本院刑事庭審理中證稱：被告
    對其強制猥褻後，主動讓其離開，其即搭電梯上樓，欲找媽
    媽，在電梯中發生尿失禁，返家後媽媽始發其尿失禁等語，
    業如前述；且原告母親亦於本院刑事庭審理中證稱：回家後
    原告內褲脫下來，我才發覺他有尿褲子，發現尿騷味很重，
    我就摸摸看還濕濕的，我就馬上打電話到警察局給楊警官等
    語（見本院刑事卷第73頁至第76頁）；證人乙○○於本院刑
    事庭審理中證稱：原告及其母視當天離開婦幼隊後，原告母
    親有即時打電話到婦幼隊跟其說：原告有尿失禁的情形，剛
    剛在婦幼隊的時候，原告沒有講到這一點，因為她很害怕，
    也不知道怎樣講，然後我就要求原告母親把原告身上的衣物
    ，都不要清洗，第2天再用紙袋裝好，送到我們警方這邊作
    為保存等語（見本院刑事卷第78頁）。衡情原告年幼，或因
    害羞、驚嚇過度、恐受責難或不明事理等因素，而未即時將
    其尿失禁之事告知母親及處理員警，原告母親則係因無處理
    被害人遭受性侵後證據保全之經驗，致渠等未及時將原告尿
    濕之內褲送予員警，與常理並無何相違背之處，本院刑事庭
    因認本件扣案原告內褲上尿濕痕跡，應確係原告遭被告強制
    猥褻後，因恐懼而尿失禁之痕跡，而非出於偽造，蓋原告及
    其母視倘意圖誣指被告，理應事先早已偽造證據，並於員警
    處理時立即表明原告有尿失禁之情況，將原告之衣褲交由員
    警扣案採證以保全證據，絕無可能拖延至返家後始打電話給
    員警說明原告有尿失禁之情。是被告空言為上開之辯，亦屬
    卸責之詞，不足採信。
  5.又原告母親於案發後撥打電話召喚3名男性友人至案發地點
    之事實，固據原告及其母親於本院刑事庭證述屬實（見本院
    刑事卷第80頁、第84頁、第85頁、第99頁），然觀諸原告母
    親為大陸來臺配偶，其夫因欠債跑路行蹤不明，現在台灣僅
    有原告母女相依為命，衡情其遭逢挫折或事故災難，尋求親
    友相陪協助或支持慰藉，乃人之常情，是原告母親遭逢此事
    ，心感孤立無援，電請友人前來相陪，而原告母親之友人抵
    達後，倘果有如被告所辯之出口辱罵並欲出手毆打被告之情
    形，亦顯係出義憤所然，要難以此遽認被告係遭原告母女所
    設計。且被告自承其擔任大樓警衛，月薪僅11,000元，若原
    告母女欲以仙人跳之手法詐騙金錢，理應以具有相當社會經
    濟地位之人為下手對象，絕無可能以月薪僅11,000元之被告
    為仙人跳之對象，更不至為搾取如此微薄之金錢，犧牲原告
    之清白。況案發迄今，被告亦未提出原告母女向其索求金錢
    之具體事證，是被告辯稱原告母親於報警後，即撥打電話呼
    叫3名友人前來，致其遭此3人辱罵，甚險遭毆打，懷疑係遭
    原告母親設計云云，亦無從採信。
  6.此外，被告上開強制猥褻原告得逞等事實，業經本院98年度
    訴字第60號刑事判決判處被告甲○○對未滿十四歲之女子，
    以違反其意願之方法，而為猥褻之行為，處有期徒刑肆年，
    被告不服提起上訴，嗣經臺灣高等法院以 98年度上訴字第
    2411號刑事判決撤銷原判決，判處被告甲○○對未滿十四歲
    之女子，以違反其意願之方法，而為猥褻之行為，處有期徒
    刑貳年，被告不服提起上訴後，亦經最高法院以98年度台上
    字第5694號刑事判決駁回其上訴確定在案，核與本院依職權
    調取上開刑事卷宗內容相符，難認被告前揭並未強制猥褻原
    告等詞可採。是被告確有對原告施以強制猥褻行為，即被告
    有違反原告之意願，強行將手伸進原告之衣服及褲子內，撫
    摸原告胸部及下體，並親吻原告之嘴巴等行為甚明。
  (二)被告應否負非財產上損害賠償責任及其數額？
  1.按因故意或過失，不法侵害他人之權利者，負損害賠償責任
    ；不法侵害他人之身體、健康、名譽、自由、信用、隱私、
    貞操，或不法侵害其他人格法益而情節重大者，被害人雖非
    財產上之損害，亦得請求賠償相當之金額，民法第184條第1
    項前段、第195條第1項前段分別定有明文。次按被上訴人於
    姦淫時尚未滿十六歲，上訴人此項不法行為，同時侵害被上
    訴人之身體健康及名譽，被上訴人謂其因此而受有非財產上
    之損害，訴求給付慰撫金殊無不合；名譽被侵害者，關於非
    財產上之損害，加害人雖亦負賠償責任，但以相當之金額為
    限，民法第195條第1項定有明文，所謂相當，自應以實際加
    害情形與其名譽影響是否重大，及被害者之身分地位與加害
    人經濟狀況等關係定之，最高法院66年臺上字第3484號、47
    年臺上字第1221號判例足資參照。查本件被告確有對原告施
    以上開強制猥褻行為，已如前述，則被告所為顯已侵害原告
    身體、健康及名譽等權利，且對原告身心發展造成極嚴重之
    傷害，是原告以其受有非財產上之損害，請求被告甲○○給
    付精神慰撫金，並無不合。
  2.本件原告係88年7 月某日出生，於97年10月31日遭被告強制
    猥褻行為時，年僅9歲，心智發育尚未臻成熟；且原告於遭
    受被告強制猥褻後，造成長期性創傷後壓力疾患及情緒障礙
    顯著等情，有原告提出之長庚醫療財團法人基隆長庚紀念醫
    院診斷證明書及精神科臨床心裡衡鑑報告各1紙為證，足見
    被告所為已對於原告之身體及健康產生極為嚴重且久遠之傷
    害。本院審酌原告現仍在學、無謀生能力且仍需定期接受心
    理輔導，被告在本案發生前每月有1萬多元收入，現因本案
    入監服刑中，暨上述原告所受精神上痛苦程度、被告侵害行
    為之情節與兩造其他經濟能力及社會地位等一切情狀，認原
    告所得請求之非財產上損害以300,000元為適當，逾此範圍
    ，尚難准許。
六、綜上所述，原告基於侵權行為之法律關係，請求被告給付
    300,000元及自起訴狀繕本送達翌日即98年12月8日起至清償
    日止，按年息百分之5計算之法定遲延利息，為有理由，應
    予准許；逾此範圍之請求，為無理由，應予駁回。
七、本判決原告勝訴部分，兩造均陳明願供擔保請准宣告假執行
    及免為假執行，於法並無不合，爰分別酌定相當之擔保金額
    宣告之；至原告敗訴部分，其假執行之聲請已失所附麗，應
    併予駁回。
八、本件事證已臻明確，兩造其餘攻擊防禦方法及所舉未經援用
    之證據，經本院斟酌後，認為均不足以影響本判決之結果，
    爰不一一論駁，併此敘明。
九、據上論結：本件原告之訴為一部有理由，一部無理由，依民
    事訴訟法第79條、第390條第2項、第392條第2項，判決如主
    文。
中    華    民    國    99    年     4    月     7    日
                  民事庭法  官  林玉珮
以上正本係照原本作成。
對於本件判決如有不服，應於收受送達後20日內向本院提出上訴
書狀，敘述上訴之理由，上訴於臺灣高等法院。
中    華    民    國    99    年    4     月    7     日
                        書記官  洪福基


司法院資訊處製作；財團法人民間司法改革基金會備份。
